臺灣高等法院刑事判決　　　　　　　　　　　　　　九十三年度上易字第二一九號
　　上　訴　人
　　即　被　告　乙○○
　　選任辯護人　郭登富 律師
　　　　　　　　張秀瑜 律師
右上訴人因竊盜案件，不服臺灣臺北地方法院九十二年度易字第一七七四號，中華民
國九十二年十二月三十一日第一審判決（起訴案號：臺灣臺北地方法院檢察署九十二
年度偵字第一五六六七號），提起上訴，本院判決如左：
    主  文
原判決撤銷。
乙○○竊盜，處有期徒刑伍月，如易科罰金，以佰元折算壹日。
    事  實
一、乙○○為參加基層公務人員特考，竟不思正途而萌貪念，意圖為自己不法之所有
    ，於民國九十二年七月十日上午十時二十八分許，在臺北市○○路○段八三號地
    下一樓「建宏書局」內，竊取書架上之「刑事訴訟法」上、下冊各一本、「行政
    法總論」一本（合計價值為新臺幣二千二百五十元），並攜至該書局附設之咖啡
    座閱讀，再將上開書籍之電腦條碼標籤除去並丟棄於與書局一門之隔之咖啡廳垃
    圾筒內，於同日下午一時二十分許，未經結算價金即放入其所自備之手提袋內，
    得手後，甫行走出大門之際，為該書局店員甲○○發現而報警處理。
二、案經臺北市政府警察局松山分局報告臺灣臺北地方法院檢察署檢察官偵查起訴。
    理  由
一、上訴人即被告乙○○否認有何竊盜犯行，辯稱：上開書籍乃伊於九十二年六月二
    十八日在台北市○○○路三民書局所購買，在自家先將條碼及標籤撕下，再於事
    發當天攜帶至建宏書局附設咖啡座閱讀，並非竊自建宏書局云云。然查，右開上
    訴人如何竊取前述書籍之犯罪事實，業據其於警詢時坦承不諱（見偵查卷第四頁
    ），並據告訴代理人甲○○於警詢指訴甚詳，且有上開被竊之書籍三本，及經除
    去之電腦條碼標籤（見偵查卷第十九頁正反面）扣案可徵。上開書籍經原審勘驗
    結果，發現：１、在「刑事訴訟法」附冊增修版上有撕去原貼標籤之痕跡，上、
    下冊原書封底頁有（：：）挖除之遺痕；以上「刑事訴訟法」上冊及其附冊書內
    均無添註眉批，下冊本書部分亦無添註眉批，但附冊內有多處劃線添註及眉批文
    義。２、「行政法總論」書籍外貌完整，未見割截撕毀情況，翻閱書籍內容在二
    九六頁至二九九頁、八七四頁到八七七頁有數處以螢光筆、紅色、粉色、黑色筆
    所做之標註與眉批。有原審九十二年十二月十九日筆錄可參（見原審卷第七十三
    頁）。再觀諸卷附電腦條碼標籤殘片，一片標註有「建宏　行政法總論」字樣，
    表面不平整而應係遭撕除，其他片則邊緣平整，應係遭挖除，核與前開勘驗三本
    書籍之結果相合。而卷附電腦條碼標籤殘片是在與書局一門之隔的咖啡廳現場垃
    圾筒內拾起等情，並經告訴人代理人甲○○陳明在卷。依此情形，顯然上訴人係
    在該書局附設之咖啡座除去上開書籍之條碼標籤無訛，否則豈有可能在現場起出
    之理。上訴人所辯先在其住家除去之說詞，自無可採信。告訴代理人甲○○於警
    詢時僅指訴上訴人「將書本拿至桌上將店內碼撕下」（見偵查卷第五頁），迨至
    原審始指訴上訴人拿「刀片」或「美工刀」割除條碼標籤（見原審卷第四十五、
    四十七頁），就上訴人如何除去條碼標籤之供述，前後不一。上訴人係經警當場
    查獲，並自願受搜索，均未發現有「刀片」或「美工刀」，而除去上開書籍條碼
    標籤之方法，並不限以刀割之一途。則告訴代理人嗣後更異之詞，既無證據足以
    證明為實在，此部分即應為上訴人有利之認定。
二、經查三民書局重慶南路門市部，於九十二年六月二十八日並未售出上開書籍中之
    任何一本，此經三民書局股份有限公司九十三年三月十一日（九三）強版字號第
    ０００一號函復本院在卷（見本院卷第五十九頁），則上訴人所為上開書籍係於
    六月二十八購自重慶南路之三民書局之辯解，即屬不實而不足憑採。上訴人另又
    辯稱建宏書局出售之書籍，其下方蓋有「y」 型標記，扣案之三本書籍則無此標
    記，並自行提出其於九十三年二月二十五日所購買之「社會學概要」「行政法案
    例分析與研究方法」為證。惟本院於同年三月十一日勘驗現場時，在該書局「法
    律書籍」區隨手取閱自書架上陳列之書籍，發現有部分書籍下方蓋有「y」 型標
    記，有些書籍則無此項標記，有勘驗筆錄足參。告訴代理人甲○○陳稱，精裝本
    書籍均未蓋任何標記，平裝本在之前有蓋，目前則未蓋等語（見本院卷第五十三
    至五十五頁）。則單憑書籍下方是否蓋有標記，尚不足以認定扣案之書籍三本確
    係自三民書局所售出，或非屬建宏書局被竊之財物。又上訴人在該書局附設之咖
    啡座閱讀上開書籍一段時間，是即便部分書籍確已經上訴人劃線及添註眉批，亦
    不足以證明上開書籍為其所有而自行攜往建宏書局附設咖啡座。
二、上訴人雖辯稱：警詢時因員警不讓伊吃飯、喝水、上廁所，亦未開啟偵訊室內之
    冷氣，始坦承竊盜犯行，員警偵訊時也沒有全程錄音，且員警對伊進行同意性搜
    索時並未出示證件，搜索同意書也是到了分局之後才簽的云云。惟按刑事訴訟法
    固規定司法警察訊問犯罪嫌疑人，除有急迫情況且經記明筆錄者外，應全程連續
    錄音，必要時並應全程錄影；考其立法旨趣，無非在建立詢問筆錄之公信力，並
    確保詢問程序之合法正當，惟如犯罪嫌疑人之陳述係屬自白，刑事訴訟法第一百
    五十六條第一項已特別規定「被告之自白，非出於強暴、脅迫、利誘、詐欺、疲
    勞訊問、違法羈押或其他不正之方法且與事實相符者，得為證據。」則被告在警
    詢之自白如係出於自由意思而非不正之方法，且其自白之陳述與事實相符，縱令
    司法警察對其詢問時，未經全程連續錄音或錄影，致訊問程序不無瑕疵，仍難謂
    其警訊之自白無證據能力（最高法院八十八年臺上字第五七六二號判決參照）。
    查證人即本案承辦員警李安文於原審九十二年十月三十一日審理時到庭結證稱：
    伊當時是根據建宏書局之報案抵達現場，到現場後，伊身著制服表明身分並請上
    訴人打開手提袋以供檢視，上訴人亦主動打開手提袋；製作筆錄時，與偵訊室相
    通之辦公室有開冷氣，且偵訊室的門是開著的，故不會很熱，伊並沒有故意不開
    冷氣，也沒有故意不讓上訴人吃飯、喝水或上廁所，伊還曾問上訴人要不要吃飯
    ，但他說不餓，警詢時未全程錄音也是經過上訴人同意的等語（見原審卷第三九
    至四十四頁），可知上訴人並未遭員警以不正方式取得自白，員警搜索其手提袋
    亦曾表明身分並徵得上訴人同意，上訴人嗣並簽署「自願受搜索同意書」，有該
    同意書在卷可稽（見偵查卷第十一頁），又經原審勘驗上訴人之警詢錄音帶結果
    ，亦未發現員警有以不正方法詢問上訴人之情事，並製有勘驗筆錄一份存卷足憑
    （見原審卷第五十六至五十八頁）。從而，上訴人警詢時縱未全程連續錄音而違
    反刑事訴訟法之規定，致訊問程序不無瑕疵，惟上訴人警詢時既無遭刑求或其他
    不當取供之情事，搜索亦係經上訴人之同意，則上訴人之自白及員警搜索而得之
    上開書籍三本，並非無證據能力，上訴人上開辯解，實不足取。又告訴代理人經
    授權得與上訴人成立和解，但因不懂法律，經向法院服務處人員查詢，經告知如
    已達成和解，則可書寫撤回狀表明願意不再追究之意，故提出卷附之撤回告訴狀
    （見原審卷第五十三至五十五頁），實則並未有和解之任何行為，該狀係誤遞等
    情，業經甲○○陳明（見本遠卷第二三頁）。上訴人以其並未和解，但告訴人卻
    表示雙方已和解，執此質疑告訴人之指訴存有隱情或瑕疵，同屬無據。綜上所述
    ，上訴人竊盜犯行，足堪認定。
三、核上訴人所為，係犯刑法第三百二十條第一項之竊盜罪。起訴書之「犯罪事實欄
    」及「證據並所犯法條欄」原記載上訴人係犯上開法條之普通竊盜罪。到庭實行
    公訴之檢察官提出「補充理由書」，更正為上訴人係「攜帶可為兇器之美工刀行
    竊」，所為係犯同法第三百二十一條第一項第三款之加重竊盜罪（見原審卷第六
    十四頁），即有未洽。因不礙於事實之同一性，起訴法條應予變更。原審據以論
    科，雖非無見。然查，原判決僅憑告訴代理人在原審之片面指訴，即論處上訴人
    攜帶兇器竊盜罪刑，自有未合。上訴意旨仍執前詞，否認犯罪，雖無可取。惟原
    判決既有可議，即屬無可維持，應予撤銷改判。爰審酌上訴人自承原任職臺灣臺
    北高等行政法院法警，知法犯法，於明確之事證仍矢口否認犯行，亦未賠償被害
    人損失，態度不佳，本非不得嚴懲，惟念及其所竊財物輕微，且有父、母、妻、
    子須其照護，及其犯罪動機、手段等一切情狀，量處如主文第二項所示之刑，並
    諭知易科罰金之折算標準，以示懲儆。
據上論斷，應依刑事訴訟法第三百六十九條第一項前段、第三百六十四條、第二百九
十九條第一項前段、第三百條、刑法第三百二十條第一項、第四十一條第一項，罰金
罰鍰提高標準條例第一條前段、第二條，判決如主文。
本案經檢察官呂丁旺到庭執行職務。
中　　　華　　　民　　　國　　九十三　　年　　　三　　　月　　三十一　　日
                              臺灣高等法院刑事第十庭
                                  審判長法  官  溫  耀  源
                                        法  官  周  政  達
                                        法  官  吳      燦
右正本證明與原本無異。
不得上訴。
          　　　　　　　　　　　　　　　書記官  陳　靜　姿
中　　　華　　　民　　　國　　九十三　　年　　　三　　　月　　三十一　　日
附錄：本案論罪科刑法條全文
刑法第三百二十條第一項
(普通竊盜罪、竊佔罪)
意圖為自己或第三人不法之所有，而竊取他人之動產者，為竊盜罪，處五年以下有期
徒刑、拘役或五百元以下罰金。
